【裁判字號】    91,交聲,1013
【裁判日期】    920227
【裁判案由】    違反道路交通管理處罰條例聲明異議
【裁判全文】
臺灣士林地方法院交通事件裁定                  九十一年度交聲字第一一三號
    原處分機關  交通部公路總局台北區監理所基隆監理站
    異  議  人
    即受處分人  甲○○  男  三.
右受處分人因違反道路交通管理處罰條例案件，交通部公路總局台北區監理所基隆監
理站於民國九十一年八月七日所為之裁決（基監字第裁四二─Ｆ00000000號
），聲明異議，本院裁定如左：
    主  文
原處分撤銷。
甲○○汽車駕駛人，行車速度超過規定之最高時速，處罰鍰新台幣壹仟玖佰元，並記
違規點數壹點。
        理  由
一、按交通法庭認為聲明異議有理由，或聲明異議雖無理由而原處分不當或違法者，
    應以裁定將原處分經聲明異議部分撤銷，並自為裁定。道路交通案件處理辦法第
    二十條定有明文。次按汽車駕駛人，行車速度，超過規定之最高時速，處新台幣
    （下同）一千二百元以上二千四百元以下罰鍰，又違反第四十條第一項者，記違
    規點數一點，道路交通管理處罰條例第四十條第一項、第六十三條第一項第一款
    分別定有明文。
二、原處分意旨略以：異議人即受處分人甲○○所有車號ＣＷ─０二二三號自小客車
    ，於九十年一月二十四日十七時四十八分，在台一線南下一八六點一公里處，經
    警以測速儀器測速後，認係「行車限速五十公里，經測速時速七十四公里，超速
    二十四公里，滿二十公里以上」，已屬違規，乃予逕行舉發，逾期未繳納罰鍰，
    經裁處罰鍰二千四百元，並記違規點數一點。
三、異議意旨略以：伊自八十二年底搬至現址居住迄今，未曾收過前開違規之警局舉
    發通知單及違規照片；伊於寒暑假期返回苗栗縣通霄鎮火車站旁老家探望在堂父
    母，鮮少出門，更遑論夜間出門，平時並不前往違規地點，疑係被假冒車牌，原
    處分顯有不當云云。
四、經查：
  (一)異議人所有之車號ＣＷ─０二二三號自小客車，於右揭時地，因超速行駛，經苗
    栗縣警察局以測速儀器測速後，認係「行車限速五十公里，經測速時速七十四公
    里，超速二十四公里，滿二十公里以上」，已屬違規，乃予逕行舉發等情，有該
    警察局苗縣警交字第Ｆ00000000號舉發違反道路交通管理事件通知單及
    採證照片正本一幀附卷為憑，依肉眼觀察該採證照片，已可清晰看清該違規車輛
之車牌號碼為ＣＷ─０二二三號，車輛廠牌為ＴＯＹＯＴＡ，式樣為轎式等情甚
    明，核與卷附汽車車籍查詢資料所載異議人所有車輛相符，是異議人所有車號Ｃ
    Ｗ─０二二三號於右揭時地超速行駛之違規情節已堪認定，異議人辯稱：未曾前
    往該地點，車牌可能被冒用云云，不足採信。
  (二)次按，道路交通管理處罰條例第八十九條前段規定，法院受理有關交通事件，準
    用刑事訴訟法之規定；而依刑事訴訟法第五十九條規定，於住所、居所、事務所
    及所在地不明、掛號郵寄而不能達到、或因住居於法權所不及之地，不能以其他
    方法送達者，得為公示送達。又按為加強道路交通管理，維護交通秩序，確保道
    路交通安全，道路交通管理處罰條例對違反該條例之行為定有各項行政罰。同條
    例第九條第一項規定應受罰鍰處罰之行為人接獲違反道路交通管理事件通知單後
    ，得於十五日內逕依各該條款罰鍰最低額，自動繳納結案。依同條例第九十二條
    授權訂定之違反道路交通管理事件統一裁罰標準及處理細則第四十四條第一項規
    定，違反道路交通管理事件行為人未依規定自動繳納罰鍰，或未依規定到案聽候
    裁決者，處罰機關即一律依標準表規定之金額處以罰鍰。是若行為人於收受違反
    道路交通管理事件通知單後，得於十五日內逕依各該條款罰鍰最低額，自動繳納
    結案，若無，裁決機關方可依統一裁罰標準及處理細則之規定科以罰鍰。若行為
    人未收受前述通知單，裁決機關應無逕依統一裁罰標準及處理細則處以最高罰鍰
    之權。本件製發違反道路交通管理事件通知單之機關於九十年二月十三日向該台
    北縣汐止市○○街一二三號三樓送達時，經郵局以「遷移新址不明」為由退回，
    然查異議人自八十二年間即居住於上址，為異議人陳明在卷，且嗣原處分機關於
    九十一年八月十二日向該址寄送裁決書，業經異議人蓋章收受，有掛號郵件收件
    回執影本一紙在卷可徵，足見異議人並未遷移該址，其住居所並非不明，其或因
    出外旅行未能收受送達或有其他事故暫未返住居所，致送達郵局誤以遷移不明而
    退回，且該址亦非掛號付郵而不能達到之處，裁決機關竟為公示送達，其送達自
    非合法，難認異議人有接獲違反道路交通管理事件通知單。異議人既未接獲違反
    道路交通管理事件通知單，裁決機關逕認其已合法送達，而異議人未於期限內按
    通知最低額繳交，逕以最高額處罰，自有不當，本院自得予以撤銷，另為適當之
    處罰。
  (三)又依違反道路交通管理事件統一裁罰標準表（於九十一年九月一日後，其名稱已
    修正為違反道路交通管理事件統一裁罰基準表），就違反本條例第四十條第一項
    規定之行為，法定罰鍰額度為一千二百元至二千四百元，而汽車行車速度超過規
    定之最高時速二十公里以上者，規定統一裁罰標準為：一期限內繳納或到案聽候
    裁決者，裁處一千九百元罰鍰。二逾越應到案期限十五日內，繳納罰鍰或到案聽
    候裁決者，裁處二千二百元罰鍰。三逾越應到案期限十五日以上三十日以內，繳
    納罰鍰或到案聽候裁決者，裁處二千四百元罰鍰。四逾越應到案期限三十日以上
    ，繳納罰鍰或逕行裁決處罰者，裁處二千四百元罰鍰。爰審酌異議人超速二十四
    公里之違規情節，依道路交通管理處罰條例條第四十條第一項、第六十三條第一
    項第一款、違反道路交通管理事件統一裁罰標準表之規定，諭知異議人如主文第
    二項所示之處罰。
五、據上論結，應依道路交通案件處理辦法第二十條，裁定如主文。
中      華      民      國      九十二      年      二    月    二十七  日
                                    臺灣士林地方法院交通法庭
                                        法  官  何  信  慶
右正本證明與原本無異。
如不服本裁定應於送達後五日內向本院提出抗告狀。
                                        書記官  魏  里  安
中      華      民      國      九十二      年      二      月   二十七 日


司法院資訊處製作；財團法人民間司法改革基金會備份。
